【裁判字號】    99,訴,463
【裁判日期】    990831
【裁判案由】    毒品危害防制條例
【裁判全文】
臺灣苗栗地方法院刑事判決               99年度訴字第463號
公  訴  人  臺灣苗栗地方法院檢察署檢察官
被      告  甲○○
指定辯護人  邱寶弘律師
上列被告因違反毒品危害防制條例等案件，經檢察官提起公訴（
99年度偵字第2538號），本院判決如下：
    主  文
甲○○販賣第一級毒品，處有期徒刑拾柒年。扣案之第一級毒品
海洛因壹包（包括驗餘海洛因淨重參拾柒點肆壹公克，及海洛因
無法完全析離之空包裝袋重壹點肆肆公克）沒收銷燬。
    犯罪事實
一、甲○○意圖營利，於民國99年4 月30日18時，在臺中縣豐原
    市○○路某7-11商店，向真實姓名年籍不詳，綽號「阿斌」
    之某成年男子，以新台幣12萬元之代價，販入海洛因1 包（
    毛重49.6公克，淨重37.46 公克），備供自己施用及部分出
    售牟利。嗣經警方據報尾隨監控於同日18時30分許，在臺中
    市○○○路與自由路交岔路口，當場查獲甲○○，並扣得上
    開毒品海洛因1包。
二、案經法務部調查局臺中縣調查站報請臺灣苗栗地方法院檢察
    署檢察官偵查後起訴。
    理  由
壹、關於證據能力之認定
    本案兩造均同意卷內證據資料之證據能力（本院卷第49頁背
    面），經查本案卷證中關於非供述證據部分，查無違法取證
    之情形，故無應予排除證據能力之證據；供述證據部分，可
    分別情形，依刑事訴訟法中關於傳聞法則之法定例外（刑事
    訴訟法第159 條之1 至第159 之5 ），取得證據能力。兩造
    既均已同意證據能力而無爭執，不再一一贅述其依據。
貳、認定犯罪事實所憑之證據及理由
一、被告甲○○對於有上述向綽號「阿斌」之成年男子販入毒品
    之事實，於偵、審中均坦白承認（偵卷第8 頁背面、9 、30
    頁、本院卷第49頁背面、第69頁背面），並有其所販入之毒
    品海洛因1 包經扣案可證。該包毒品海洛因亦經法務部調查
    局濫用藥物實驗室鑑定屬實，其淨重有37 .46公克（驗餘淨
    重37 .41公克，空包裝重1.44公克），純度達84.93 ％，純
    質淨重有31.81 公克，此有法務部調查局濫用藥物實驗室99
    年5 月28日調科壹字第09923011320 號鑑定書在卷可憑（偵
    卷第39頁）。此部分事實，應可認定。
二、茲有爭執者，在於被告販入上開毒品，究竟是否基於營利之
    意圖。而基於以下事證，可認定被告甲○○販入上開毒品，
    應是有至少部分賣出以營利之意圖：
 1、從資金供應面觀察：被告販入上開海洛因數量淨重有37.46
    公克，販入代價為12萬元，金額非少。且據被告偵、審中所
    陳，此次已是第二次購買，上次購買時間係在3 月間，上次
    購買數量及金額亦分別是1 兩及12萬元，上次購買部分已全
    部施用完畢（偵卷第9 頁背面、本院卷第24頁背面、第68頁
    及背面），換言之，被告甲○○每間隔一個多月，就需要耗
    費12萬元購買海洛因以滿足施用需求，若非有相當資力，實
    無可能負擔如此龐大開銷。如確無相當資力，卻如此大手筆
    地販入毒品，即可合理推論其有部分購入之毒品應係備供賣
    出以營利。而本院於準備程序中已詢問被告就此是否可提出
    有利之證據，以證明其資力可以負擔如此高額之毒品開銷，
    其雖應允可以提供（本院卷第49頁背面），惟截至本案言詞
    辯論終結為止，被告均未提出任何資力證明，自難為被告有
    利之認定。
 2、從毒品需求面推求：根據檢察官所提供現有科學文獻Clark'
    s Isolation and Identification of Drugs 第三版之記述
    （引自行政院衛生署管制藥品管理局97年12月4 日管檢字第
    0970012150號函，見本院卷第39頁），海洛因一般劑量為每
    4 小時5 至10毫克，依此推算，施用海洛因之人，其每人每
    天之一般施用量至多應為24/4＊10＝60毫克（即0.06公克）
    ，則以被告一次12萬元購入數量淨重37.41 公克、純質淨重
    為31.81 公克計算，可施用天數達530.16天（31.81/0.06＝
    530.16），已將近長達1 年半之時間，與被告上開所述僅約
    一個多月即全部施用完畢，顯不相符。縱依辯護人所陳報以
    煙吸方式之施用量每4 小時使用15至25毫克計算（引用臺灣
    台中地方法院97年度重訴字第4359號另案判決為據），其可
    施用天數亦達212.06天（24/4＊25＝150 毫克【即0.15公克
    】；31.81/0.15＝212.06天），仍與1 個多月即全部施用完
    畢之耗用量相差甚遠。雖然被告曾在本院準備程序中自稱其
    施用頻率為一天15-16 次（本院卷第24頁背面），但被告做
    此供述時，係在本院已特別告知其可能觸犯意圖營利而販入
    毒品之罪嫌，並請一併防禦之後，是被告已意識其供述內容
    關涉之爭點利害，其供述真實性，自難採信。反觀其先前在
    本院進行羈押訊問時所供，其施用頻率約為5-8 小時需施用
    1 次（偵卷第35頁背面），當時主要以走私、運輸毒品之罪
    名為攻防焦點，其所供述之施用頻率應較可信。而以此供述
    為據，被告之施用頻率甚且低於上開科學文獻所記述之每4
    小時施用一次之頻率，倘以此推求，將更難認被告僅係將購
    入毒品供己施用。至辯護人另以致死施用量（每次200 毫克
    ）加以為被告有利之推求，其推求基準顯然已失客觀，且亦
    欠缺證據顯示被告有如此高量之施用需求，自難據為事實認
    定基礎。
 3、從一般事理判斷：海洛因為第一級毒品，政府查緝甚嚴，處
    罰亦重，法定刑非無期徒刑即為死刑，若僅供己施用，酌量
    購入即可，大量超過施用需求購入，不僅需較高之資金成本
    ，亦須面對保管風險，甚至有保存期間過長影響品質等疑慮
    ，故如非有利可圖，當無甘冒巨大風險，大量購入囤積之理
    。如前所述，本案無論從資金供應觀察或毒品需求推求，均
    無從認為被告僅係為供自己施用而販入扣案毒品，是應可合
    理推論被告販入扣案毒品，應至少有賣出部分以營利之意圖
    。
三、綜上所述，本件事證明確，被告犯行，可以認定。辯護人另
    請求查詢「阿斌」之人，並加以傳喚「阿斌」，及將被告送
    測謊之聲請，應認均已無必要。
參、論罪科刑之理由：
一、所謂販賣行為，並不以販入之後復行賣出為要件，祇要以營
    利為目的，將禁藥購入或賣出，有一於此，其犯罪即為完成
    。最高法院就此著有67年台上字第2500號判例可供遵循。故
    核被告所犯為毒品危害防制條例第4 條第1 項之販賣第1 級
    毒品罪。其販賣後所持有毒品之低度行為，為販賣毒品之高
    度行為所吸收，不另論罪。
二、被告甲○○所犯販賣第1 級毒品部分之犯行，法定刑為死刑
    、無期徒刑，惟被告僅係意圖營利而販入毒品，尚未及賣出
    ，其所生危害，不能與已經賣出者相提並論，但上述法定刑
    期，僅有死刑、無期徒刑可供選科，顯然不能充分反應本件
    較輕之不法內涵，故本件應認為有犯罪情狀顯可憫恕，科以
    最低度刑仍嫌過重之情形，而應適用刑法第59條酌量減輕其
    刑。
三、審酌被告早先於82年間雖有肅清煙毒條例之前科紀錄，但其
    後至今均未有其他前科，本次所為犯行，販入毒品之數量非
    少，純度亦高，倘流入市面，毒害所及，既深且廣，其潛在
    危險性頗高，犯後矢口否認犯行，無視於其辯詞之不合理性
    ，始終以自己施用置辯，缺乏悔改誠意等一切情狀，量處如
    主文所示主刑。扣案之第1 級毒品海洛因1 包（鑑驗淨重37
    .41 公克）係查獲之毒品，已經鑑驗屬實，而用以包裝上述
    毒品之包裝袋（空包裝重1.44公克），因現今採用之鑑驗方
    式，包裝袋仍會殘留微量毒品而無法將之完全析離（最高法
    院95年度台上字第4612號判決意旨參照），均應依毒品危害
    防制條例第18條第1 項，與上述毒品，於上述宣告之主刑後
    ，一併宣告沒收銷燬之。至其餘扣案物品，尚查無積極證據
    證明可認為有依法應予沒收之事由，爰不予宣告沒收，應由
    檢察官另行依法處理。
肆、不另為無罪諭知部分
一、檢察官公訴意旨另以：甲○○與真實姓名年籍不詳、綽號「
    姐仔」之成年女子共同基於運送第1 級毒品海洛因及私運管
    制物品進口之犯意聯絡，由「姐仔」於99年4 月間某日在大
    陸廣州地區，將前述有罪部分甲○○購買之毒品，夾藏在郵
    包內，以空運之方式運輸至桃園國際機場入境臺灣，再轉由
    不知情之貨運公司由桃園載運至臺中縣豐原地區交付與「姐
    仔」有犯意聯絡之真實姓名年籍不詳、綽號「阿斌」之成年
    男子收受。因而認被告亦涉犯毒品危害防制條例第4 條第1
    項之運輸第1 級毒品罪及懲治走私條例第2 條第1 項走私罪
    。
二、惟查：被告未經審判證明有罪確定前，推定其為無罪；犯罪
    事實應依證據認定之，無證據不得認定犯罪事實，刑事訴訟
    法第154 條第1 、2 項分別有定有明文。而被告或共犯之自
    白，不得作為有罪判決之唯一證據，仍應調查其他必要之證
    據，以察其是否與事實相符，亦同法第156 條第2 項所明文
    規定。本件檢察官雖認被告另涉犯上開運輸及走私毒品入境
    之罪名，然其所憑者，主要無非是被告在警詢、偵訊中之自
    白，此觀起訴書中就該等事實認定所憑之證據均僅記載為：
    「業據被告供稱在卷」、「被告於本署偵訊中亦供承扣案之
    海洛因係空運入境」等語自明（起訴書第2 頁）。除此以外
    檢察官並未查明舉證扣案毒品究竟於何時經由何貨運行進口
    入境我國，檢察官於本院準備程序中指稱有貨運單載明從大
    陸地區起運，似不無誤會（本院卷第48頁背面）。至於卷內
    所存被告為購買毒品之存款單據，被告雖於檢察官偵訊時供
    稱：係為此次購買毒品所存（偵卷第30頁），但其於警詢中
    又謂：此係為上次於3 月間購買毒品所存（偵卷第9 頁），
    又觀乎該存款單據上之存款時間為99年4 月6 日，究竟是否
    為支付本次購買毒品價金所用，實不無可疑，縱是如此，其
    存款對象之帳戶似乎亦為國內帳戶，而非大陸地區帳戶，如
    此當不足為被告前開自白之補強證據。案經被告於本院審理
    中已全盤翻供，堅詞否認有自大陸地區向「姐仔」購買毒品
    ，並共謀運輸走私入境之情事，檢察官僅憑被告於偵查中之
    自白為單一證據，依據首開法律規定，自難說服本院就此為
    被告有罪之認定，然檢察官既以此部分與前述有罪部分，為
    裁判上一罪而起訴，爰不另為無罪之諭知。
伍、適用之法律
一、刑事訴訟法第299 條第1 項前段。
二、毒品危害防制條例第4 條第1  項、第18條第1 項前段。
三、刑法第11條前段、第59條。
本案經檢察官陳怡龍到庭執行職務。
中    華    民    國    99    年    8    月     31    日
                  刑事第二庭  審判長法  官    楊 清 益
                                    法  官    林 靜 雯
                                    法  官    蔡 志 宏
本件正本證明與原本無異。
如不服本判決應於收受判決後10日內向本院提出上訴書狀，並應
應敘述具體理由。其未敘述上訴理由者，應於上訴期間屆滿後20
日內向本院補提理由書( 均須按他造當事人之人數附繕本) 「切
勿逕送上級法院」。告訴人或被害人如對本判決不服者，應具備
理由請求檢察官上訴，其上訴期間之計算係以檢察官收受判決正
本之日期為準。
                                    書記官    廖 仲 一
中    華    民    國    99    年    9     月    3     日
附錄論罪科刑之法條
毒品危害防制條例第4 條第1 項
製造、運輸、販賣第一級毒品者，處死刑或無期徒刑；處無期徒
刑者，得併科新台幣1,000 萬元以下罰金。

司法院資訊處製作；財團法人民間司法改革基金會備份。
